臺灣高等法院高雄分院民事裁定　　　 96年度破抗更(一)字第5號
抗　告　人　甲○○
上列抗告人因聲請宣告破產事件，對於中華民國95年8月4日臺灣
高雄地方法院95年度破字第49號所為裁定提起抗告，本院裁定後
經最高法院第一次發回，本院更為裁定如下：
    主    文
抗告駁回。
抗告程序費用由抗告人負擔。
    理    由
一、本件抗告人聲請及抗告意旨略以：伊因結婚後被丈夫棄之不
    顧，也不支付生活費，只靠從事會計工作之微薄薪水獨力扶
    養小孩，其後又因母喪而未辦理拋棄繼承，致為清償債務及
    負擔伊弟弟債務而向銀行借貸，面對多筆高利貸款，負債情
    況急速累積惡化，現今之生活已陷入絕境，經濟不佳且週轉
    不靈，至民國（下同）95年5 月間，共積欠債務新台幣（下
    同）506 萬8,474 元，資產僅餘44萬3,100 元，而有資產不
    能清償債務之情形，爰依破產法規定，聲請宣告抗告人破產
    等情。原審法院竟謂抗告人現有所餘財產不敷支付欠稅，是
    以無宣告破產之實益云云，認伊聲請宣告破產，為無理由，
    予以駁回，惟依破產法第1 條、第57條、第58條規定及學者
    之見解，祇要債務人有不能清償債務之情事，即可宣告破產
    。而抗告人之負債總額已超過其總資產甚多，自符合宣告破
    產之要件，即應予以宣告破產，原審審酌非法定之理由駁回
    其請求，於法尚有不符，爰請求廢棄並發回原法院另為適法
    裁定等語。
二、按破產管理人之報酬為財團費用，破產人及其家屬之必要生
    活費，視為財團費用；財團費用及財團債務，應先於破產債
    權，隨時由破產財團清償之，破產法第95條第1 項第3 款、
    同條第2 項、第97條分別定有明文。又破產，對債務人不能
    清償債務者，宣告之，為破產法第57條所明定。又依同法第
    148 條規定之旨趣，除債務人之財產不敷清償破產財團之費
    用及財團之債務外，尚難認無宣告破產之實益。是以法院就
    破產之聲請，應依職權為必要之調查，倘債務人確係毫無財
    產可構成破產財團，或債務人之財產不敷清償破產財團之費
    用及財團之債務，無從依破產程序清理其債務時，始得以無
    宣告破產之實益，裁定駁回聲請（最高法院86年度台抗字第
    479 號裁定意旨參照）。故債務人之財產如可預見不敷清償
    破產財團費用及財團債務，即無宣告破產之實益，而不應准
    許。
三、經查，抗告人至95年5 月間共積欠國泰世華商業銀行等11家
    銀行約506 萬8,474 元之債務，其資產僅餘44萬3,100 元（
    現金40萬3,100 元與三部機車值4 萬元）等情，為其所自陳
    並提出債權人清冊及財產目錄為證，則其所述之負債事實，
    堪信屬實。又依抗告人所述，其現失業而無收入，早已完全
    無力支付或償還任何債務等情，則抗告人主張其資產及所得
    顯已不能清償其債務，亦非不可採信。
四、惟查，本件抗告人自陳係因其借貸消費行為致積欠多家銀行
    債務而無法清償，而其現得以構成破產財團之財產，依其自
    陳僅有現金40萬31,00 元及價值4 萬元之機車，而所稱之現
    金並未據其舉證以實，且經本院分別於96年6 月21日、29日
    傳訊，抗告人亦未到庭陳述，有該2 次送達證書、報到單及
    準備程序筆錄在卷可稽，則抗告人是否確有此筆現金即非無
    疑；縱抗告人有40萬3,100 元現金，依行政院主計處公布之
    94年度家庭收支調查報告記載，高雄市平均每戶人數為3.33
    人，消費支出為71萬3,119 元，可知高雄市每人每年平均消
    費支出約為21萬4,150 元，抗告人及其幼子必要之生活費用
    一年即須支出42萬8,300 元。抗告人固主張願放棄其與幼子
    必要生活費用之優先受償權利，且其親人楊忠山已出具扶養
    證明書，表示願接濟扶養抗告人及其子女，惟破產法第95條
    第2 項、第97條所為破產人之必要生活費用視為破產財團費
    用，應先於破產債權受清償之規定，乃基於憲法基本權中生
    存權之具體表現，並非可因其表示願意拋棄即得予排除。再
    按本件如宣告抗告人破產，則抗告人尚須支付破產管理人之
    報酬約為5 萬元，且破產程序必須召開債權人會議、出售資
    產、分配破產財團（此流程所生費用均屬財團費用，應先於
    破產債權，隨時由破產財團清償之），此程序縱於較快之一
    年期間終結，抗告人在破產期間應支付之財團費用至少為47
    萬8,300 元 (428,300+50,000＝478,300） ，已逾抗告人上
    開剩餘財產40萬3,100 元（含機車則為44萬3,100 元)。 抗
    告人之財產於扣除破產管理人之報酬及抗告人與其家屬必要
    生活費用後，已無餘額可供構成破產財團，自無法清償破產
    債權，原裁定以抗告人資產不敷清償稅款為由，駁回抗告人
    宣告破產之聲請，固有不當，惟結論並無不同，仍應予維持
    ，抗告意旨指摘原裁定不當，求予廢棄，為無理由，應予駁
    回。
五、據上論結，本件抗告為無理由，依破產法第5 條、民事訴訟
    法第495 條之1 第1 項、第449 條第1 項、第2 項、第95條
    、第78條，裁定如主文。
中　　華　　民　　國　　96　　年　　6　　月　　29　　日
                        民事第四庭
                            審判長法官　蔡文貴
                                  法官　徐文祥
                                  法官　黃科瑜
以上正本證明與原本無異。
如不服本裁定應於送達後10日內向本院提出再抗告狀（並按他造
當事人之人數附繕本），並繳納再抗告費新臺幣1,000 元。再為
抗告應以適用法規顯有錯誤為理由，並經本院之許可，該許可以
原裁定所涉及之法律見解具有原則上之重要性者為限，並委任律
師為代理人。
抗告人之配偶、三親等內之血親、二親等內之姻親，或抗告人為
法人、中央或地方機關時，其所屬專任人員具有律師資格並經法
院認適當者，亦得為第三審代理人。抗告人或其法定代理人具有
律師資格者及前項情形，應於提起抗告或委任時釋明之。
中　　華　　民　　國　　96　　年　　7 　　月　　2 　　日
                                書記官  葉淑華
